【裁判字號】    89,台上,752
【裁判日期】    890331
【裁判案由】    請求履行契約
【裁判全文】
最高法院民事判決                                八十九年度台上字第七五二號
    上  訴  人  聯宏育樂股份有限公司
    法定代理人  王慶禾
    被 上訴 人  甲○○
右當事人間請求履行契約事件，上訴人對於中華民國八十七年八月二十四日台灣高等
法院高雄分院第二審判決（八十七年度重上字第五號），提起上訴，本院判決如左：
    主  文
原判決關於駁回上訴人之上訴及該訴訟費用部分廢棄，發回台灣高等法院高雄分院。
    理  由
本件被上訴人主張：伊向上訴人承租高雄市苓雅區○○○路六十二號六、七樓房屋經
營大世紀舞廳，租賃期間自民國八十三年十月一日起至八十八年九月三十日止，並已
交付押租金新台幣（下同）二百七十萬元，詎上開房屋於八十五年三月十一日失火燒
毀而全部滅失，則租賃關係消滅，上訴人自應返還押租金等情，求為命上訴人如數給
付並加付自八十五年十二月四日起至清償日止法定遲延利息之判決（超過上開利息部
分經第一審判決駁回，未據被上訴人聲明不服）。
上訴人則以：系爭租賃物之承租人為大世紀舞廳合夥，被上訴人僅為合夥人之一，並
非承租人，不得單獨請求返還押租金。縱認被上訴人為承租人，依約應就租賃物之失
火負善良管理人之注意義務，惟系爭租賃物失火經鑑定結果，係因電線短路所引起，
被上訴人就租賃物之失火有過失。且系爭租賃物係作為舞廳使用，依建築技術規則規
定，應設置自動撒水設施，被上訴人並未依此規定設置，則其對系爭租賃物因失火而
滅失自有過失，應負損害賠償責任，伊自租賃物滅失後至原訂租期屆滿止共損失租金
二千二百八十萬四千二百八十六元，自得以該損害賠償之債權與押租金二百七十萬元
及利息範圍內債務主張抵銷等語，資為抗辯。
原審維持第一審所為命上訴人給付之判決，駁回其上訴，係以：被上訴人所提出房屋
租賃契約書明確記載承租人為被上訴人，證人即大世紀舞廳之股東陳居陽於第一審證
稱系爭租賃物係被上訴人甲○○所承租，上訴人否認被上訴人為承租人固無可取。惟
系爭租賃物於八十五年三月十一日因火災而燒燬滅失之事實，有高雄市政府消防局「
火災調查報告書」影本附卷可稽，堪信為真實。系爭租賃物既因火災而滅失，則租賃
關係即歸於消滅，被上訴人本於承租人之地位請求上訴人返還押租金二百七十萬元本
息即有理由，應予准許。租賃關係消滅後，出租人即無權請求租金，自無租金損害可
言，故縱使承租人因過失燒燬租賃物，而應負損害賠償之責，亦無賠償租金予出租人
之義務。故上訴人抗辯，因租賃物之失火滅失致伊損失二千二百八十萬四千二百八十
六元，主張於被上訴人所請求之押租金之本息範圍內抵銷云云，自不足採等詞，為其
判斷之基礎。
按租賃物全部因天災或意外事變滅失者，無論原契約有無存續期間，固均可為終止之
原因。惟租賃關係存續中，因不可歸責於承租人之事由，致租賃物之一部滅失者，承
租人僅得按滅失之部分請求減少租金，租賃關係並不當然消滅，此觀民法第四百三十
五條第一項規定甚明。查兩造所不爭執之高雄市政府消防局火災原因調查報告書記載
：「延燒情形圖說：火源由本市苓雅區○○○路六二之六號六樓東側舞台中間附近起
火後，因舞台東側為RC造牆壁，西側為木質舞池及座位區，火勢遂向西及向七樓擴大
延燒，致造成舞台及舞池被燒燬較嚴重」（見一審卷六一頁），而系爭租賃標的僅係
六樓及七樓房屋，並不包括承租後大世紀舞廳自行在屋內之特別裝修及設置之生財器
具等物，因之能否認定上訴人所出租之六、七樓房屋業已全部滅失而致租賃關係消滅
，尚非無疑。原審見未及此，遽認租賃物因火災而滅失，租賃關係即歸消滅，被上訴
人得請求返還上開全部押租金，而為上訴人不利之判斷，自有可議。兩造間之租賃關
係倘未經合法終止，被上訴人在租賃期間內仍有繳付租金之義務，則上訴人主張，以
被上訴人應繳納之租金與伊應返還之押租金相抵銷，是否全無可取，亦待再予研酌。
上訴論旨執以指摘原判決於其不利部分為不當，聲明廢棄，非無理由。
據上論結，本件上訴為有理由。依民事訴訟法第四百七十七條第一項、第四百七十八
條第一項，判決如主文。
中      華      民      國    八十九    年      三      月    三十一    日
                              最高法院民事第七庭
                                  審判長法官  吳  正  一
                                        法官  謝  正  勝
                                        法官  劉  福  來
                                        法官  高  孟  焄
                                        法官  曾  煌  圳
      右正本證明與原本無異
                                              書  記  官
中      華      民      國    八十九    年      四      月     十七     日
                                                                        Ｒ


司法院資訊處製作；財團法人民間司法改革基金會備份。
